臺灣臺南地方法院民事裁定　　　　　　100年度監宣字第104號
聲　請　人　蔡明純
上列聲請人聲請對蔡黃金為監護宣告事件，本院裁定如下：
    主    文
宣告蔡黃金（女，民國9年7月21日生，身分證統一編號：Ｚ00000
0000號，住臺南市○○區○○里○○鄰○○街18號4樓之3）為受監
護宣告之人。
選定聲請人蔡明純（民國○○年○○月○日生，身分證統一編號：Ｚ00
0000000號，住臺南市○○區○○里○○鄰○○街18號4樓之3）為
受監護宣告之人蔡黃金之監護人。
指定蔡明（民國○○年○月○日生，身分證統一編號：Ｚ000000000
號，住臺南市○○區○○里○○鄰○○街165號）為會同開具財產
清冊之人。
聲請程序費用由受監護宣告之人蔡黃金負擔。
    理    由
一、按對於因精神障礙或其他心智缺陷，致不能為意思表示或受
    意思表示，或不能辨識其意思表示之效果者，法院得因本人
    、配偶、四親等內之親屬、最近一年有同居事實之其他親屬
    、檢察官、主管機關或社會福利機構之聲請，為監護之宣告
    ，民法第14條第1項定有明文。次按受監護宣告之人應置監
    護人。法院為監護之宣告時，應依職權就配偶、四親等內之
    親屬、最近一年有同居事實之其他親屬、主管機關、社會福
    利機構或其他適當之人選定一人或數人為監護人，並同時指
    定會同開具財產清冊之人，民法第1110條、第1111條第1項
    亦定有明文。
二、本件聲請意旨略以：聲請人為蔡黃金（女，民國9年7月21日
    生，身分證統一編號：Ｚ000000000號，住臺南市○○區○○
    里○○鄰○○街18號4樓之3）為所生之四子，蔡黃金因罹患老
    年失智症，生活起居無法自理，行動不便，無法辨識親人，
    已不能為意思表示或受意思表示，或不能辨識其意思表示之
    效果，聲請人為此爰聲請鈞院對蔡黃金為監護宣告，並選定
    聲請人為蔡黃金之監護人，及指定蔡黃金所生之次子蔡明
    為會同開具財產清冊之人等語。
三、經查：
  （一）聲請人係蔡黃金之兒子，有戶籍謄本1件為證，揆諸上
        開規定，本件聲請人聲請對蔡黃金為監護之宣告，自屬
        有據。
  （二）又聲請人主張蔡黃金因罹患老年失智症，生活起居無法
        自理，行動不便，無法辨識親人，已不能為意思表示或
        受意思表示，或不能辨識其意思表示之效果之事實，業
        據聲請人提出蔡黃金之能力概述表1件、衛生署台南醫
        院診斷證明書1件、中華民國身心障礙手冊影本1件為證
        ，且本院於100年6月16日在鑑定人財團法人臺灣省私立
        台南仁愛之家附設精神療養院醫師施仁雄面前訊問蔡黃
        金，蔡黃金會回答自己的名字，對金錢、數字沒有概念
        ，又鑑定醫師對蔡黃金為精神鑑定結果認：「一般醫學
        檢查：個案外表呈呆滯狀態，對問話無法明確回答，必
        須靠他人協助下可進食，四肢無力，無法自我行動，大
        小便及個人衛生須他人完全協助。精神檢查方面：個案
        的注意力、判斷能力、對人、時、地的定向感、記憶能
        力、計算能力及抽象思考能力均有明顯缺失。並有因心
        智缺陷，致不能為意思表示或受意思表示，亦不能辨識
        其意思表示之效果者。鑑定判定：基於受鑑定人有失智
        症致不能為意思表示或受意思表示，不能辨識其意思表
        示之效果，且接受治療後回復可能性甚低，因而不能管
        理自己財產，可為監護宣告。」等語，有本院100年6月
        16日監護宣告訊問筆錄1件在卷可憑，是聲請人聲請對
        蔡黃金為監護宣告為有理由，應予准許。
四、次查，受監護宣告人蔡黃金之配偶蔡連亨已歿、次子蔡明
    、三子蔡明志、長女蔡英桂、妹妹黃雪江、孫子蔡政翰均同
    意由聲請人擔任蔡黃金之監護人、由蔡明擔任會同開具財
    產清冊之人等情，業經聲請人陳明在卷可按，並有戶口名簿
    影本1件、戶籍謄本6件、個人戶籍資料查詢表1件、親屬團
    體會議紀錄1件附卷可憑，堪予認定。本院審酌聲請人係受
    監護宣告人蔡黃金所生之四子，與蔡黃金關係親近，聲請人
    有意願擔任蔡黃金之監護人，蔡黃金之妹妹及其他子女等人
    亦均同意由聲請人擔任蔡黃金之監護人，因認由聲請人擔任
    蔡黃金之監護人，最能符合蔡黃金之最佳利益，為此爰選定
    聲請人為受監護宣告人蔡黃金之監護人；又蔡明係受監護
    宣告人蔡黃金所生之次子，衡情蔡明應會本於受監護宣告
    之人蔡黃金之最佳利益，與監護人共同開具財產清冊，且蔡
    明亦願意擔任會同開具財產清冊之人，是爰指定蔡明為
    會同開具財產清冊之人，以利監護事宜之執行。
五、依民事訴訟法第608條第1項，裁定如主文。
中    華    民    國   100    年    6     月    20    日
                   家事法庭   法  官  葉惠玲
以上正本係照原本作成。
如不服本裁定關於選定監護人及指定會同開具財產清冊之人等部
分，應於送達後十日內向本院提出抗告狀，並繳納抗告費新臺幣
1,000元；其餘關於宣告監護之部分，不得抗告。
中    華    民    國   100    年    6     月    20    日
                              書記官  謝麗首